臺灣高等法院臺中分院刑事判決　　94年度重上更(三)字第15號
上　訴　人　戊○○（原名李圖會）
即　被　告
選任辯護人　羅豐胤　律師
　　　　　　黃靖閔　律師
上　訴　人　甲○○
即　被　告
選任辯護人　蔡瑞煙　律師
上　訴　人　申○○
即　被　告
選任辯護人　陳　鎮　律師
上　訴　人　壬○○
即　被　告
選任辯護人　林錦隆　律師
　　　　　　陳　鎮　律師
上　訴　人　辰○○
即　被　告
選任辯護人　陳　鎮　律師
　　　　　　羅豐胤　律師
　　　　　　黃靖閔　律師
上　訴　人　午○○
即　被　告
　　　　　　子○○
　　　　　　乙○○
　　　　　　　　　　巷20號
　　　　　　丙○○
　　　　　　辛○○
　　　　　　丑○○
上6人共同
選任辯護人　羅豐胤　律師
　　　　　　黃靖閔　律師
上列上訴人等因貪污治罪條例等案件，不服臺灣臺中地方法院八
十四年度訴字第二六六號中華民國八十四年十月九日第一審判決
（起訴案號：臺灣臺中地方法院檢察署八十三年度偵字第一四二
五三、一四二五四、一四三三九、一四三四八、一八八四九、二
○八五五號），提起上訴，經判決後，由最高法院第三次發回更
審，本院判決如左：
    主  文
原判決關於戊○○（即李圖會）、甲○○、申○○、壬○○、辰
○○、午○○、子○○、乙○○、丙○○、辛○○、丑○○部分
，均撤銷。
戊○○（即李圖會）與依據法令從事公務之人員，共同連續利用
職務上之機會，詐取財物，處有期徒刑肆年，褫奪公權參年。共
同詐欺財物所得之新台幣伍拾萬壹仟玖佰伍拾參元，應予連帶追
繳，發還臺灣省交通處公路局第二區工程處，如全部或一部無法
追繳時，以其財產抵償之。
甲○○、辰○○共同連續依據法令從事公務之人員，利用職務上
之機會，詐取財物，各處有期徒刑肆年，褫奪公權參年。共同詐
欺財物所得之新台幣伍拾萬壹仟玖佰伍拾參元，應予連帶追繳，
發還臺灣省交通處公路局第二區工程處，如全部或一部無法追繳
時，以其財產抵償之。
午○○、子○○共同連續依據法令從事公務之人員，利用職務上
之機會，詐取財物，各處有期徒刑參年，褫奪公權貳年。共同詐
欺財物所得之新台幣伍拾萬壹仟玖佰伍拾參元，應予連帶追繳，
發還臺灣省交通處公路局第二區工程處，如全部或一部無法追繳
時，以其財產抵償之。
申○○、壬○○連續幫助依據法令從事公務之人員，利用職務上
之機會，詐取財物，各處有期徒刑貳年伍月，褫奪公權壹年。
丙○○、乙○○、辛○○、丑○○連續幫助依據法令從事公務之
人員，利用職務上之機會，詐取財物，各處有期徒刑貳年，褫奪
公權壹年。
    事  實
一、甲○○係前臺灣省交通處公路局第二區工程處（下稱二工處
    ）機料課課長，負責保養場維修、車輛請購零件材料之審核
    ；辰○○係機料課監工員，負責採購車輛材料及採購材料之
    驗收；午○○係機料課料工，負責汽車材料之保管、驗收、
    存放及填寫「省公路局二工處急用材料請購單」（下稱急用
    材料請購單）等職；申○○、壬○○係二工處保養場前後任
    場長，負責綜理保養場業務及審核請購之汽車材料是否屬實
    ；子○○為保養場之監工員，負責審核汽車之維修及材料應
    否請購，彼等均為依法令從事公務之人員。另丙○○、乙○○、辛○○、丑○○等四人均為該場之技工，負責修護汽車
    及在領料單上填寫車輛需更換之零件。戊○○（原名李圖會
    ）為霖懋企業有限公司（下稱霖懋公司）、佳松交通材料行
    （下稱佳松行）之實際負責人，長期負責上開保養場保修汽
    車之零件材料供應，其與甲○○、辰○○、午○○、子○○
    等人，共同意圖為自己不法之所有，基於概括之犯意，自民
    國（下同）八十年一月間起至八十一年十二月間止，共同乘
    該保養場負責維修二工處各單位汽車之便，先後多次利用職
    務上之機會，虛報購買材料，而向二工處詐取財物，並由申
    ○○、壬○○及技工江德海、乙○○、辛○○、丑○○等人
    出於幫助之概括犯意，連續幫助甲○○、辰○○、午○○、
    子○○、戊○○等人詐取財物，茲詳述如下；甲○○、辰○○、午○○、子○○等人明知依據「臺灣省交通處公路局築
    路機械管理要點」及公路局內部之規定，二工處各單位（如
    段、施工所、施工隊）車輛之三、四級保養、二、三、四級
    修理時，其過程須由各單位司機將車輛駛進保養場後，先由
    監工員填載「省公路局二工處保養場車輛機具停場保養日報
    表」（下稱停場保養日報表），再會同技工現場檢視，發現
    確需更換零件時，方由場內技工填具領料單經由監工員、場
    長審核蓋章後送材料庫領料維修。倘場內材料庫內並無是項
    存料時，即由料工午○○在領料單之附註欄蓋上庫無存料之
    印章，監工員則於每日上午九時應將前一日車輛機具停場保
    養情況填載停場保養日報表送交場長審核，並填寫急用材料
    請購單，經採購辰○○、機料課長甲○○、會計主任、副處
    長或處長蓋章後，交由採購辰○○採購，而材料送到後由料
    工及採購驗收數量，監工員及技工驗收品質。保養場監工員
    於每日上午九時應將前一日車輛機具停場保養情況填載停場
    保養日報表送交場長審核，而子○○明知如附表所載之二工
    處各單位車輛於請領材料當時均在外正常使用而未停場保修
    ，亦無監工員填載停場保養日報表之情事，子○○竟以如附
    表所載車輛之名義，在領料單上以場內技工江德海、乙○○
    、辛○○、丑○○等人之名義偽填應換修之汽車材料，並交
    予機料課採購。而知情之技工江德海、乙○○、辛○○、丑
    ○○等人依規定應親自並據實填寫領料單，惟均出於連續幫
    助之犯意，並未實際按規定詳細確實填寫領料單，而將其等
    印章委交子○○，由子○○代為填具不實之領料單，用以協
    助虛偽登載不實之公文書即上開請料單。保養場前後任場長
    申○○、壬○○等二人，有負責綜理保養場業務及審核請購
    之材料內容是否屬實之權責，惟彼二人對於領料單竟不予審
    核是否虛偽，即在領料單上予以蓋章通過，且對於監工員填
    載呈核之車輛機具停場保養日報表亦不予確實審核，而連續
    幫助子○○虛報購買材料、詐取財物。因該不實之領料單業
    經保養場場長核章通過，因而午○○、辰○○二人於請購程
    序表面合法之狀況下，在明知如附表所列時間之車輛係在外
    正常使用，並未進場保修，午○○仍登載不實事項於急用材
    料請購單之公文書上，交由監工員辰○○申請採購。而機料
    課長甲○○因曾任保養場場長，對於該場之業務知之甚稔，
    雖明知如附表所載之二工處各單位車輛及當時時間均在外正
    常使用而未停場保修之情事，該「急用材料請購單」項目均
    不實，惟均予以核章通過，經過上開請購程序後，即可為虛
    偽之採購。因保養場以前車輛零件之採購，大部分均由廠商
    戊○○所承攬，故戊○○雖明知上開等人並未向其購買如附
    表所列時間所載之材料，然為求壟斷生意之繼續，縱未有出
    貨之事實，惟於嗣後辦理核銷時，仍提供自有之霖懋企業有
    限公司、佳松交通材料行及他人之冠益交通器材公司不實之
    估價單及發票，以供核銷手續。而甲○○於戊○○交貨時，
    為避免弊端揭露，復指示辰○○、午○○驗收核銷，無庸製
    作及檢附驗收報告單，而逕予通過核銷請款，綜計自八十年
    元月起至八十一年十二月止，甲○○、辰○○、午○○、子
    ○○、戊○○等人利用此職務上之機會，共虛報車輛急用材
    料請購計二百三十八項，合計向二工處詐取新台幣（下同）
    五十萬一千九百五十三元（虛報之時間、車輛、種類、數量
    、金額均詳如附表所載）。
二、案經法務部調查局中部機動組（下稱中機組）移送及台灣台
    中地方法院檢察署檢察官自動檢舉（甲○○、壬○○、申○○部分）後偵查起訴。
    理  由
一、訊據上訴人即被告（下稱被告）甲○○、辰○○、子○○、
    午○○、戊○○、申○○、壬○○、乙○○、丙○○、辛○○、丑○○等十一人均坦承於上開時間在二工處，分別擔任
    上開職務等事實不諱，惟均矢口否認有利用職務上之機會詐
    取財物或幫助利用職務上之機會詐取財物等犯行，被告甲○○辯稱：伊審核急用材料請購單，不須依據停場保養日報表
    ，伊僅係書面審核，行政用章而已，並未實質審核，若有人
    虛報，伊並不知情，伊亦未參與上開犯行云云。被告辰○○
    辯稱：午○○將急用材料請購單交給伊，伊即依材料性質不
    同向廠商訪價，伊填好價格後，即將請購單送往機料課，經
    課長逐級審核通過後，才通知廠商送貨，且伊只負責採購，
    並不負責驗收，至於車輛有無進廠保養，並非伊職責，伊亦
    不清楚何人虛報材料云云。被告子○○辯稱：現場技工拆下
    零件，若有損壞即會同伊檢視，並由技工或伊代填領料單，
    均由技工蓋章，並未填寫不實之領料單，而如附表所示之零
    件，有些是新車專案請領新裝之設備，有些是電話請料，事
    後再進保養廠維修，有些是車輛在外面行駛中故障，由技工
    前往修理，故並未進入保養廠，是如附表所示之零件，均有
    裝配於車輛上，並無虛報之情形云云。被告午○○辯稱：伊
    負責填寫急用材料請購單及保管、驗收、存放，採購人員不
    負責驗收。如果庫無存料，伊才根據領料單來填寫急用材料
    請購單，至車輛有無送修伊並不清楚，而廠商送貨來，伊有
    會同驗收云云。被告申○○辯稱：車輛送修，材料是否須請
    領，由現場技工及監工審核，場長無須至維修現場實際核對
    或檢視維修之材料，且伊於領料單上蓋章，僅係行政核章而
    已，並不需核對停場保養日報表，而車輛換修零件時，有時
    係以電話請料，事後再進廠維修，有時係先購料維修再補辦
    領料手績，有時係技工攜帶材料至段裡或車輛損壞現場檢修
    ，有時係車輛利用行駛之空檔來保養廠維修，並無虛報材料
    之情形云云。被告壬○○辯稱：伊於領料單上蓋章，僅係書
    面審核，並不需要到現場查看車輛有無送修，且停場保養日
    報表均是翌日才呈核，伊在領料單蓋章時，並未看到停場保
    養日報表，如附表所示之材料均有換裝於車輛上。又保養場
    員工家人去世致送花圈，均由伊私人款項支付，並未由他人
    支付之情形云云。被告戊○○辯稱：二工處向伊公司採購材
    料，伊將材料送過去後，由材料室人員及監工、技工點收後
    ，伊才開立發票請款，伊均有將材料送至保養場，並無虛偽
    之情事云云。被告乙○○辯稱：車輛損壞時，由伊會同監工
    檢視後，由監工填寫領料單，伊簽名，並無造假，亦無虛報
    之情事云云。被告丙○○辯稱：確實是車子損壞，伊會同監
    工檢視後，才填寫領料單，只偶而會有人以電話聯絡，伊向
    監工報告而填載，並無虛報之情事云云。被告丑○○辯稱：
    伊印章放在監工那裡，領料時由監工填領料單，並由監工蓋
    伊印章，伊在旁邊有同意，並無虛報之情形云云。被告辛○○辯稱：車子進場，大家互相配合，有時間的人就去做，都
    是確實請領材料，並無虛報之情形云云。經查：
（一）查二工處各單位（如段、施工所、施工隊）車輛之三、四
      級保養，二、三、四級修理時，其過程須由各單位司機將
      車輛駛進保養場後，會同場內技工及監工員現場檢視，發
      現確實需更換零件時，方由場內技工填具領料單領料維修
      。倘場內儲存庫內並無是項存料時，始得提出申購，並交
      予保養場場長審核領料單請購之材料內容是否屬實，場長
      一般以至現場檢視或聽司機、技工、監工員之報告，作為
      准否核章之依據。倘領料單業經保養場場長核章通過後，
      再交機料課進行採購，而保養場監工員於每日上午九時應
      將前一日車輛機具停場保修情況，於停場保養日報表上填
      妥一式三份送交場長核章後，一份由監工員留存，二份送
      機料課作為採購依據，由機料課料工及監工員依停場保養
      日報表填寫急用材料請購單，交由監工員申請採購。並將
      該單據及停場保養日報表呈報機料課長與二工處副處長核
      章通過，即可為材料之請購等事實，業經該保養場另一監
      工員即證人施裕福於中機組及原審審理時分別證述在卷，
      並為被告等人所是認，是以車輛若未進場，因無從檢視所
      需更換之零件，自無為請購材料可言，惟如附表所載之車
      輛於附表所列之該時間並未進場而係在外使用之事實，已
      據如附表所載車輛之司機即證人周同期、莊勝雄、陳勝源
      、孔慶敏、張慶勳、林子龍、蔡學良、蔡敬國、張良安、
      王武勝、沈進楚、庚○○、徐永興、稽湧泉、劉錦武、劉
      皖忠、癸○○、謝克明、吳煌仁、張信寅、蕭富文、林坤
      仁、李勝清、鍾智程、陳振坤、卓忠良、陳建成、卯○○
      、寅○○、巳○○、劉聰賢、己○○、鄭清山、陳國全、
      阮建榮、胡建清、馮清輝、廖義堂、洪子淵、張雲祥、王
      信豐、徐文林、鄭金全、劉憲制、林文輝、張清泉、許炳
      耀等人於中機組訊問時分別證述屬實。又依卷附之領料單
      、每日行車報告表、每日工作旬報表、三四級保養表觀之
      ，車號0000000、0000000、000000
      0、ＴＬ２７５３、0000000、ＳＤ８９６、00
      00000、ＳＳ３７０６、0000000、0000
      000、0000000、0000000、00000
      00、0000000、0000000、000000
      0、ＳＤ８９３、0000000、0000000、0
      000000、0000000、ＳＳ３７２２、000
      0000、0000000、0000000、0000
      000、0000000、0000000、00000
      00、0000000、0000000、ＭＲ９４６０
      、0000000、ＳＳ３７１７、0000000、Ｒ
      Ｚ１４０、0000000、ＳＳ３７２９、00000
      00等車輛，其請料日期與三、四級保養表記載車輛保養
      日期並不相符（詳如附表所載），另車號0000000
      、0000000、0000000、0000000、
      ＳＤ９１６、0000000、0000000、ＴＬ２
      ７５３、0000000、ＳＤ８９６、0000000
      、0000000、0000000、0000000、
      0000000、0000000、0000000、0
      000000、0000000、0000000、00
      00000、0000000、0000000、000
      0000、0000000、0000000、0000
      000、0000000、0000000、00000
      00、0000000、0000000、000000
      0、0000000、0000000、0000000
      、ＭＲ９４６０、0000000、0000000、0
      000000、0000000、0000000、00
      00000等車輛，其請料日期之前後一段期間內，車輛
      均係在正常使用狀態下，並無保養維修之情形，足證如附
      表所列之材料均係虛偽填載領料單及急用材料請購單，而
      實際上並未送貨，亦未裝設於如附表所示之各車當中無疑
      。至證人即司機莊勝雄、陳勝源、林子龍、蔡學良、蔡敬
      國、張良安、王武勝、嵇湧泉、劉錦武、劉皖忠、謝克明
      、吳煌仁、蕭富文、林坤仁、李勝清、劉嵩、鍾智程、陳
      振坤、卓忠良、陳建成、劉聰賢、陳國全、阮建榮、馮清
      輝、廖義堂、洪子淵、鄭金全、劉憲制、林文輝、張清泉
      、許炳耀等人於原審及本院前審審理時雖分別到庭證稱如
      附表所示之零件確有裝修於其等所駕駛之車輛上等語，惟
      與其等於中機組及偵查中所供不符，且其等於原審法院所
      為之供述與上開卷附之領料單、每日行車報告表、每日工
      作旬報表、三四級保養表所顯示車輛使用狀況亦不相吻合
      ，何況證人陳勝源、蔡學良、蔡敬國、張良安、王武勝、
      嵇湧泉、劉錦武、劉皖忠、吳煌仁、林坤仁、李勝清、劉
      嵩、陳振坤、卓忠良、阮建榮、廖義堂、劉憲制、張清泉
      、許炳耀等人於本院前審審理時均供稱換修零件之日期已
      不記得等語，益證上開司機於原審及本院前審所為上開證
      詞，均係事後迴護被告之詞，不足採信，自不得作為被告
      等人有利之認定。
（二）至被告等人前雖另辯稱如附表所示車號0000000、
      0000000、0000000、0000000、0
      000000、ＳＡ２７２等車輛係屬專案整修云云。惟
      既係專案整修，即無急用材料之情形，自毋須填載急用材
      料請購單，且上開0000000號車並無專案資料可證
      。又依據被告甲○○、辰○○、子○○、午○○、戊○○
      、申○○、壬○○、乙○○、丙○○、辛○○、丑○○等
      人所提出之築路機械三四級修理報核單及領料單觀之，與
      0000000、0000000號車並列專案者尚有0
      000000號車，與0000000、0000000
      並列專案者有0000000、0000000號車，與
      ＳＡ２７２號車並列專案者有ＳＡ２７１、ＳＡ２７３、
      ＳＡ２７５號車，而其餘並列專案之車輛並無問題，只有
      上開0000000、0000000、0000000
      、0000000、ＳＡ２７２等車輛有填寫領料單及急
      用材料請購單，顯見這些車輛所填載之領料單及急用材料
      請購單並非真實。又被告等人提出之值日夜記事簿上所載
      之車輛，包括所有停在保養場之車輛，其中有保養者，有
      洽公寄放者，而停場保養日報表則是針對車輛保養所作之
      紀錄，此業據證人施裕福於原審八十四年六月九日審理時
      結證屬實，故不得僅以值日夜記事簿所記載之內容，即認
      該車確有進場保養，至是否有進場保養應依停場保養日報
      表觀之。又領取材料均透過材料室領，並無廠商先送材料
      過來，再填領料單之情事，亦據證人施裕福於原審審理時
      結證在卷，故技工因車輛在外損壞或前往各段修理，應係
      先領得材料才前往修理，若無材料則將無法修理，故應無
      修理完畢才填寫領料單之情形；又被告甲○○、辰○○、
      子○○、午○○、戊○○、申○○、壬○○、乙○○、丙○○、辛○○、丑○○等人雖另辯稱有以電話請領材料之
      情形云云。惟電話請領材料與上開領料規定有違，何況未
      經保養場技工檢視，該技工應不會同意以自己名義請領材
      料，另依公路局各區工程處修車材料零星採購作業補充要
      點第三條規定：「距離工程處較遠之工務段及施工隊遇有
      急需配件時，其價款在三千元以下者，得依規定手續簽報
      段（隊）長核准後購辦」，是依此規定，各工務段、施工
      隊在三千元以下之配件，可依規定自行購辦，並毋須以電
      話向保養場請領材料，益證被告等人此部分所辯，與事實
      不符，並不足取。
（三）又如附表所載車輛並未於附表所示時間進場維修或更換零
      件，已如前述，從而被告等人就如附表所載車輛所作領料
      單及急用材料請購單即有虛假甚明，且據制作「急用材
      料請購單」之被告午○○於偵查中經檢察官提示卷內所附
      之「急用材料請購單」後，自白稱：「這些都是未用於車
      輛上而有請購之項目，因每個月均有虛報，少者十多項，
      多者三十多項，都向佳松、冠益、霖懋等廠商，佳松是李
      圖會之妻子名義、霖懋是李圖會、而冠益是另一姓簡者，
      上開這些材料實際上並未向廠商買材料，是用收據向工程
      處或公路局報銷‥‥」等語（見一四三四八號偵查卷廿八
      頁反面、廿九頁），又稱：「他們除了車子有進場，本需
      五件而虛報七、八件外，另有車子未進場者，按正常程序
      如有進料，李圖會他們必須將材料連送貨單來給我簽收，
      如有虛報時或有時沒有送貨單時，我也很痛，不知如何驗
      收，我曾告訴機料課長甲○○，他叫我不要管此事，反正
      單子來了就給他蓋一蓋就好了，我如缺錢可找他借，如心
      情不愉快可到他家喝酒，我實在無能為力，只有睜一隻眼
      ，閉一隻眼‥‥」等語（見八十三年九月十三日偵訊筆錄
      ），並對於有關飲宴由李圖會付款之情形供稱：「在中國
      川菜館我接受李圖會招待共有80.12.24、81.4.23、81.9.
      3、81.11.2、81.11.24等五次及註記子○○之81.5.28一
      次共六次，消費金額共一萬六千二百三十八元，參加者當
      時還有申○○、壬○○、甲○○、子○○、辰○○、丙○○、乙○○‥‥，另外在『渡時機』有九次接受李圖會宴
      請，但詳細時間我記不清楚，參加的人也是上開申○○等
      人」，「在中國川菜館我自己先簽該館本票五次，再向李
      圖會索現金，再交付該川菜館，而渡時機我只簽過一次，
      我向李圖會拿現金後再支付，其餘都是李圖會自己支付」
      等語（見八十三年九月十三日偵訊筆錄）。另被告子○○於中機組訊問時自白稱：「我承認自八十年元月起，我
      確實利用本處各單位進保養場保修之車輛，於填寫領料單
      時予以浮報，並由午○○、辰○○及申○○、壬○○及乙○○、丙○○、辛○○等人協助配合詐取汽車零件採購之
      款項」等語（見一四二五三號偵查卷第七頁）。又於八十
      三年八月二十四日偵查時供稱：「車輛保養分定期維修及
      突發狀況二種，定期維修每二月回場一次，我們有列表給
      各段，他們自己會進場，本區共二百部車子左右，車子進
      場填寫一保養單，出場則填日期時間，每天平均三部車左
      右，有廿一位技工修車，我一人監工，我負責車輛有無實
      際入場維修，我於材料請購單、領料單上都要蓋章負責，
      至於材料之更換由我與技工判定後由場長決行‥‥‥‥‥
      在八十、八十一年間曾有部分零件有記載但未採購回來每
      月約三、四件，金額約六千到八千元間，只有吃飯後由廠
      商去付錢而己，未拿到現金，此事我無法一人負責，是由
      辰○○、午○○等人及場長決行，大都向廠商李圖會買材
      料，未買材料之錢由李圖會去支付給餐飲業者，有時拿給
      我們去付，每月約五、六千元‥‥‥事實上虛購之方法是
      在急用請購單上原需五項者加上二、三項左右，每月約四
      、五部車左右，做法上車子實際都有進場修理‥‥‥，因
      我們是各別請料，一開始要做便告訴當時之場長申○○講
      ，他未反對默認，只是有偶爾請他每月一次左右，請他一
      起去吃飯，但我與廠商未給他其他好處，而壬○○在81年
      底有幾樣我有告訴他，當時員工家人去世，做花圈時由此
      款中支付，而當那幾樣不想買時，我或技工，會告訴午○○、辰○○及李圖會三人那些部分不要買」各等語。被
      告乙○○於中機組訊問時自白稱：「自八十年起至八十二
      年初貴組開始偵查本案止，子○○曾要求我在不實之領料
      單上蓋章幫助渠等詐取該汽車零件款項，至於次數我記不
      清楚」等語，復於檢察官八十三年八月二十四日訊問時供
      稱：「我負責扳金工作，每月於進場保養車輛保養時因零
      件之更換是由子○○決定所以他如浮報出數目時，我也都
      配合在其單上簽名，而每月在扳金部分約四件左右，價值
      約二、三千元左右，但其他引擎部分等我不清楚，材料虛
      報累積下來之錢，則我們去渡時機飲食店吃掉，有丙○○
      、午○○、辛○○等人，其他同法虛報材料之人有引擎之
      丙○○、辛○○等人，至於吃的方面，同事有時也會一起
      去會餐，而所吃款項都由李圖會去付，有時也會將錢先給
      子○○由他去付，在我承辦部門並沒有車子未進來而填報
      請購單，有的只是如應修四種，我們多報一、二項而已」
      等語。被告丙○○於中機組訊問時自白稱：「於七十九
      年至八十二年間，監工員子○○曾個別囑託我及技工等多
      人將私章交予他保管使用，致使子○○、辰○○、午○○
      等人藉機利用急用材料請購之方式，共同勾結廠商李圖會
      提供不實之發票詐取汽車零件款項，而實際上廠商並未交
      貨至保養場，渠等卻製作不實之領料單及驗收報告單，再
      據以向二工處假報銷」等語，復於八十三年八月二十四日
      檢察官訊問時供稱：「子○○向我講需多浮報零件數目，
      我們印章都放在他那邊，有時他蓋用，有時我自己蓋，我
      的部分每月約十多件零件左右，所累積下來之錢，則同事
      到『渡時機』會餐時由李圖會去付或李圖會將錢交給子○○去付帳，該錢除吃飯外，我未曾得其他好處，平均每週
      一、二次會餐」等語。被告辛○○於中機組訊問時自白
      稱：「我自七十九年間進入二工處保養場擔任技工以來，
      即知保養場場長申○○（八十年間由原副場長壬○○接任
      ）、辰○○、午○○、子○○、機料課長甲○○及技工多
      人共同勾結零件承包廠商霖懋公司負責人李圖會以不實之
      發票詐取汽車零件款項，實際上廠商並未送零件予保養場
      ，而卻製作不實之資料以憑向二工處報銷詐領款項，其過
      程為由子○○用技工所交予渠保管之私章，偽填不實之領
      料單，我本人遵照其指示將印章交予渠保管」等語，復於
      八十三年八月二十四日檢察官訊問時供稱：「開始時子○○暗示我在材料請購上會多報一、二樣，而請購單上多出
      之項目，因我印章放在子○○處都由他去蓋用，我也不知
      道到底浮報出多少項目，所得的錢他們一個月才會叫我去
      吃飯一次，此外未曾得到任何財物、好處」等語。被告
      丑○○於中機組訊問時自白稱：「我知道保養場料工午○○、監工子○○等人有以急用材料請購之方式，共同勾結
      廠商李圖會提供不實之發票詐取汽車零件款項，實際上廠
      商並未送貨予保養場，渠等卻製作不實之領料單及驗收報
      告單，據以向二工處報銷，自民國八十年起至八十二年初
      貴組開始偵查本案止，子○○曾要求我在不實之領料單上
      蓋章幫助渠等詐取該汽車零件款項，至於次數我記不清楚
      」等語。益證被告等人確有以不實之領料單及急用材料請
      購單向二工處詐取如附表所示之材料款項。
（四）又原審勘驗筆錄及被告所提出之照片，雖足以證明專案之
      車輛確有裝設專案申請之零件，但被告等所詐取者係其等
      以不實之領料單及急用材料請購單申請如附表所示之材料
      款項，故照片及勘驗筆錄並不足以否定被告之犯行。另證
      人即渡時機飲食店負責人張宗文於中機組訊問時證稱：「
      自民國八十一年起李圖會常招待省公路局二工處保養場人
      員至本店飲宴，若係李某本人在場，均由其本人支付飲宴
      費用，若李圖會未陪同飲宴，則由公路局保養場人員於飲
      宴完後在我帳單上簽上保養場員工綽號或姓名，數日後李
      圖會會自行前往本店與我結算前述帳款」、「於飲宴後常
      在帳單上簽名者有丙○○、午○○、乙○○、子○○」等
      語；證人即中國川菜館之負責人未○○於中機組調查時亦
      證稱其曾見二工處保養場人員甲○○、申○○、壬○○、
      子○○、午○○、乙○○、丙○○等人至該菜館宴飲等語
      ，並提出子○○等人前往該菜館宴飲簽帳之消費明細表一
      份為證（見一四三三九號偵查卷第四十頁、第五十頁反面
      ）。雖證人張宗文嗣於本院前審八十四年四月七日審理時
      翻異部分前供，改稱：「二工處員工簽帳消費，而由李圖
      會付錢，我不記得有誰了」等語，惟此乃事後迴護之詞，
      並不足採。至證人即司機陳勝源、林子龍、蔡學良、蔡敬
      國、張良安、王武勝、嵇湧泉、劉錦武、劉皖忠、吳煌仁
      、蕭富文、李勝清、劉嵩、鍾智程、陳建成、劉聰賢、陳
      國全、阮建榮、馮清輝、廖義堂、洪子淵、鄭金全、劉憲
      制、林文輝、張清泉、許炳耀、周同期、鄭青山、張信寅
      、胡建清等人於本院前審審理時雖到庭證稱：伊等所駕駛
      之車輛，確實有如附表所述更換零件屬實云云。惟彼等上
      開所供與彼等在中機組所供不符，彼等在中機組所供距事
      發時間較近，且係核對資料後之供述，自以在中機組之供
      述，較為可採。又被告午○○、子○○、乙○○、丙○○
      、辛○○、丑○○等人於中機組或偵查時均自白犯行，已
      如前述，而被告辰○○為機料課監工員，負責採購車輛材
      料及材料之驗收，此業據被告辰○○於八十三年八月二十
      四日訊問時供明在卷，則其對於虛偽填載領料單、急用材
      料請購單及廠商未實際送材料來，應無不知之理。又本件
      係被告戊○○與被告甲○○、辰○○等人共同虛報購買材
      料，所有虛報之收據，均由戊○○設法取得，再交由被告
      辰○○處理，因此收據並不以戊○○所經營者為限，附此
      敘明。
（五）此外並有領料單登記簿、渡時機飲食店帳本、省公路局二
      工處車輛機具工作旬報表各一冊、餐飲簽帳單十二張、本
      票二十三張、中國川菜館發票登記簿二冊、中國川菜館借
      支簽帳資料一張、中國川菜館客戶簽帳資料一張、領料單
      二十四冊、停場車輛機具保養日報表二十六冊、每日行車
      報告表一百四十四冊、急用材料請購單十五冊、公路局築
      路機械三四級保養表十四冊等附卷可資佐證。
（六）至證人庚○○、癸○○、寅○○、卯○○、巳○○、己○○及被告午○○等人於本院審理時雖均翻異前供，庚○○
      改稱：「如附表第八頁第189、190項，這二樣零件，我印
      象中有更換」等語。癸○○改稱：「如附表第三頁第49、
      50項這二樣零件，我印象中當時有更換維修。車子如在外
      面壞了，我的上司是保養廠的機務員，打給監工員準備材
      料，準備好時我就開去那邊更換。萬一車子無法移動，我
      打給機務員，機務員叫人來修理，換材料機務員會處理。
      至換材料是否會寫到日報表要看日報表才知。在中機組時
      我跟調查員說有換，但調查員說沒換，說如果沒有照他們
      意思要關我」等語。寅○○改稱：「我車子如果在外面壞
      了，會打電話回來給機務員處理，是否要請料，機務員會
      處理。我任職司機期間，對行車沒有重大影響的情形，我
      曾先拿料更換再補申請。我在中機組時，是向調查員說我
      有換喇叭，他們說我沒有換，我不清楚調查筆錄如何記載
      」等語。卯○○改稱：「如附表第四頁第95項零件於八十
      年八月間有更換，因為車子是台老車，有聲音，我開進保
      養廠，他們說皮帶太鬆就更換。在中機組時調查員拿日報
      表、發票給我看，日報表那天我在開車沒有去換，發票的
      日期與我進場的日期不一樣。我在開車還有進保養廠，是
      因修好再開。我說有更換，調查員不相信」等語。巳○○
      改稱：「我車子如果壞了要請料維修，因為我在苗栗太遠
      ，車子不用進保養廠。我開柏油車有一零件壞了，因還可
      以行駛就先請料，再把料帶去苗栗段更換」等語。己○○
      改稱：「我擔任司機期間車子壞的東西，如果不會影響行
      車問題，就跟機工講，機工再跟機務員講，機務員會先請
      料來更換」等語。被告午○○亦改稱：「七十六年我的工
      程獎金變更為修復獎金，是由劉宏雄、辰○○簽的，甲○○並沒有答應。同年沒有向甲○○報告李圖會送貨時沒有
      送貨單，甲○○沒有說可以借錢給我，也沒有說心情不好
      可以找他喝酒。調查員恐嚇我說，要叫檢察官關我」等語
      。惟查證人庚○○、癸○○、寅○○、卯○○、巳○○、
      己○○等六人此部分所陳與其等於中機組時所陳之內容不
      符，被告午○○此部分所陳與其於偵查時所陳之內容亦有
      不符，而彼等在中機組或偵查中所供距事發時間較近，印
      象較深刻，自以在中機組或偵查中之供述較符事實，較為
      可採，是其等七人此部分所陳均係事後迴護被告之詞，不
      足憑採。
（七）綜上所述，足證被告甲○○等十一人上開所辯顯係飾卸之
      詞，不足採信，是罪證明確，其等犯行均堪以認定。又被
      告午○○於本院審理時雖一再陳稱其於中機組接受詢問時
      有遭恐嚇、腳踢及罰站等情形云云，惟本院並未將其於中
      機組之陳述採為論罪之依據，故並不影響本件事實之認定
      。又被告辰○○等人之選任辯護人羅豐胤、黃靖閔律師於
      本院審理時具狀請求傳訊證人張宗文、謝克明、張信寅、
      陳振坤、張雲祥等人部分，惟因該證人業經原審或本院前
      審訊問明確，核無再傳喚之必要。均併此敘明。
二、按被告以外之人於檢察事務官、司法警察官或司法警察調查
    中所為之陳述，與審判中不符時，其先前之陳述具有較可信
    之特別情況，且為證明犯罪事實存否所必要者，得為證據，
    刑事訴訟法第一百五十九條之二定有明文，而所謂「前後陳
    述不符」之要件，應就前後階段之陳述進行整體判斷，以決
    定其間是否具有實質性差異，惟無須針對全部陳述作比較，
    陳述之一部分有不符，亦屬之。查本件證人庚○○、癸○○
    、寅○○、卯○○、巳○○、己○○、莊勝雄、陳勝源、林
    子龍、蔡學良、蔡敬國、張良安、王武勝、嵇湧泉、劉錦武
    、劉皖忠、謝克明、吳煌仁、蕭富文、林坤仁、李勝清、劉
    嵩、鍾智程、陳振坤、卓忠良、陳建成、劉聰賢、陳國全、
    阮建榮、馮清輝、廖義堂、洪子淵、鄭金全、劉憲制、林文
    輝、張清泉、許炳耀等人於中機組所為之陳述，經核與其等
    於原審、本院前審或本院審理時所為之陳述不符（詳已如前
    述），但本院審酌其等於中機組所為之陳述距案發日較近，
    當時記憶自較深刻，可立即反應所知，不致因時隔日久而遺
    忘案情；且較無來自被告或其他成員同庭在場之壓力而出於
    虛偽不實之指證，或事後串謀而故為迴護被告之機會，揆諸
    上開說明，其等於中機組所為之陳述，客觀上應具有較可信
    之特別情況，且亦為證明犯罪事實存否所必要，依同法第一
    百五十九條之二之規定，其等於中機組所為之上開陳述，自
    具有證據能力。至證人施裕福於原審審理時所為之上開陳述
    ，依刑事訴訟法第一百五十九條之一第一項之規定，自得為
    證據。另被告及其選任辯護人對於證人施裕福、未○○於中
    機組所為審判外陳述之證據能力，並未於言詞辯論終結前聲
    明異議，依刑事訴訟法第一百五十九條之五第二項之規定，
    視為同意作為證據，且本院審酌該證人言詞陳述作成時並非
    在非自由意志之情況下所為之陳述，認該言詞陳述適當，依
    同條第一項之規定，自亦得為證據。另被告午○○於檢察官
    偵查時所為之上開陳述，雖未經具結，但係於八十三年八月
    二十四日及同年九月十三日所為之陳述，顯係在九十二年九
    月一日刑事訴訟法修正前所進行之訴訟程序，依當時（即修
    正前）之刑事訴訟法，並無證人須經具結始有證據能力之規
    定，且檢察官係依共同被告之身分訊問午○○，依當時刑事
    訴訟法第一百八十六條第三款之規定係屬不得令其具結之情
    形，依刑事訴訟施行法第七條之三但書之規定，被告午○○
    之上開陳述，其效力並不受影響。況被告午○○亦未曾提及
    檢察官在偵查時有不法取供之情形，反對該項供述得具有證
    據能力之被告辯護人，亦未釋明該證人上開供述有顯不可信
    之情況，是本院認其上開偵查中之所為之陳述，並無顯有不
    可信之情況，依同法第一百五十九條之一第二項之規定，自
    具有證據能力。又本件並無證據證明被告子○○、丙○○、
    乙○○、辛○○、丑○○等人於中機組及偵查中接受詢問時
    ，有疲勞或誘導詢問之情形，是亦難認其等於中機組及偵查
    中之自白無證據能力。均附此說明。
三、查被告行為後，關於刑法第五十五條之牽連犯、第五十六條
    之連續犯，雖經總統於九十四年二月二日公布廢除，並自九
    十五年七月一日起生效，惟廢除牽連犯、連續犯後須依數罪
    併罰之規定處罰，經比較後並非較有利於被告，依修正後刑
    法第二條第一項前段之規定，自應適用行為時即修正前刑法
    第五十五條、第五十六條之規定論以牽連犯及連續犯。又刑
    法第十條第二項關於公務員之定義，原規定為「稱公務員者
    ，謂依法令從事於公務之人員。」，該項規定於上開時間亦
    經修正為「稱公務員者，謂下列人員：(1)依法令服務於國家
    、地方自治團體所屬機關而具有法定職務權限，以及其他依
    法令從事於公共事務，而具有法定職務權限者。(2)受國家、
    地方自治團體所屬機關依法委託，從事與委託機關權限有關
    之公共事務者。」，修正後對於公務員之範圍加以限縮，經
    比較新舊法，被告甲○○、辰○○、午○○、子○○等人無
    論依修正前後之刑法第十條第二項規定，均符合公務員身分
    ，並非較有利於被告，依修正後刑法第二條第一項前段之規
    定，亦應適用行為時即修正前刑法第十條第二項之規定（最
    高法院九十五年度第八次刑事庭會議決議參照）。另按被告
    行為後，貪污治罪條例已於八十五年十月二十三日經總統公
    布修正，並自同年月二十五日起生效，修正前該條例第五條
    之法定刑為七年以上有期徒刑，得併科新台幣二百萬元，修
    正後該條之刑度為七年以上有期徒刑，得併科新台幣六千萬
    元以下罰金，比較新舊法律，修正後之規定並非較有利於被
    告，依修正後刑法第二條第一項前段之規定，自應適用八十
    五年十月二十三日修正前貪污治罪條例第五條之規定處斷。
    至八十五年十月二十三日修正前貪污治罪條例第五條第一項
    第二款之利用職務上之機會詐取財物罪係規定處七年以上有
    期徒刑，得併科新台幣二百萬元以下罰金，而據九十五年七
    月一日修正施行之刑法第三十三條第五款規定：「主刑之種
    類如下：五、罰金：新臺幣一千元以上，以百元計算之」等
    規定，是依修正後之規定，該條例所得併科之罰金刑最低為
    新臺幣一千元；然依被告行為時之刑罰法律，即修正前刑法
    第三十三條第五款規定之罰金最低額一元，該罪之罰金刑最
    低額為銀元一元，若換算為新臺幣，僅為新臺幣三元，加上
    依罰金罰鍰提高標準條例第一條之規定提高十倍，亦僅為新
    臺幣三十元，比較上述修正前、後之法律，自以被告行為時
    關於併科罰金刑之規定較有利於被告。亦均合先說明。
四、按貪污治罪條例為刑法之特別法，應優先於刑法適用。該條
    例第五條第一項第二款依據法令從事公務之人員，利用職務
    上之機會詐取財物罪，就詐取財物之要件而言，與刑法第三
    百三十九條第一項詐欺罪相同，均以行為人意圖為自己或第
    三人不法之所有，以詐術使人將本人或第三人之物交付為要
    件。因之，如依據法令從事公務之人員，利用職務上之機會
    ，詐取財物，即應論以貪污治罪條例第五條第一項第二款之
    利用職務上之機會詐取財物罪，不得論以刑法第三百三十九
    條第一項之詐欺罪，再依同法第一百三十四條前段規定加重
    其刑。查本件被告甲○○係二工處之機料課課長，負責保養
    場維修、車輛請購零件材料之審核；被告辰○○係機料課監
    工員，負責採購車輛材料及採購材料之驗收；被告午○○係
    機料課料工，負責汽車材料之保管、驗收、存放及填寫急用
    材料請購單等工作；被告子○○為保養場之監工員，負責審
    核汽車之維修及材料應否請購；彼等四人均為依法令從事公
    務之人員。另被告戊○○雖非依據法令從事公務之人員，惟
    其與依據法令從事公務之甲○○、辰○○、子○○、午○○
    等人共同犯貪污治罪條例之罪，依同條例第三條之規定，亦
    應依同條例之規定處斷。是被告甲○○、辰○○、子○○、
    午○○、戊○○等人利用職務上之機會，填載不實之領料單
    、急用材料請購單後持以行使，向二工處詐取財物，核其等
    五人所為，均係犯八十五年十月二十三日修正前貪污治罪條
    例第五條第一項第二款之利用職務上之機會詐取財物罪及刑
    法第二百十六條、第二百十三條之行使公務員登載不實文書
    罪。至被告丙○○、乙○○、辛○○、丑○○、申○○、壬○○等六人幫助被告甲○○、辰○○、子○○、午○○、戊○○等五人犯罪，係犯刑法第三十條第一項、八十五年十月
    二十三日修正前貪污治罪條例第五條第一項第二款之幫助利
    用職務上之機會詐取財物罪及刑法第三十條第一項、第二百
    十六條、第二百十三條之幫助行使公務員登載不實文書罪。
    公訴人雖認被告甲○○等人係犯貪污治罪條例第四條第一項
    第一款、第四款之罪及刑法第二百十六條、第二百十一條之
    罪，但查被告等人係以填載不實之領料單、急用材料請購單
    等作為詐取上開公用器材款項之方法，已如前述，並非侵占
    公用器材或藉端勒索、強占財物，亦非無製作權人冒用公務
    員之身分製作公文書，故並不成立貪污治罪條例第四條第一
    項第一款、第四款之罪及刑法第二百十六條、第二百十一條
    之罪，公訴人起訴法條尚有未洽，惟因社會基本事實相同，
    應由本院予以變更起訴法條。又據被告子○○、午○○二人
    於偵查中陳稱被告申○○、壬○○二人並未從廠商處獲得利
    益等語，則被告申○○、壬○○二人對於被告甲○○、辰○○、子○○、午○○、戊○○等人以虛偽之領料單、急用材
    料請購單虛報汽車零件，雖屬知情，但遍查全卷並無證據證
    明其二人與被告甲○○等人具有犯意聯絡，是僅能論以幫助
    犯，不能論以共同正犯，公訴人認其二人係共同正犯，亦有
    誤會。至被告甲○○、辰○○、子○○、午○○、戊○○等
    五人間就上開犯行，具有犯意聯絡及行為分擔，均為共同正
    犯。另被告甲○○等人公務員登載不實文書後復持以行使，
    已為行使之高度行為所吸收，不另論罪。至其等十一人所犯
    之上開二罪間，具有方法、結果關係，應依修正前刑法第五
    十五條牽連犯之規定，從一重之利用職務上之機會詐取財物
    罪或幫助利用職務上之機會詐取財物罪處斷。又其等先後犯
    行，犯罪構成要件相同，顯係基於概括犯意反覆為之，應依
    修正前刑法第五十六條連續犯之規定，論以一罪。又被告丙○○、乙○○、辛○○、丑○○、申○○、壬○○等六人幫
    助他人犯罪，並依刑法第三十條第二項之規定減輕其刑。另
    被告子○○、午○○、丙○○、乙○○、辛○○、丑○○等
    六人於偵查中自白犯罪，有中機組詢問筆錄及檢察官詢問筆
    錄足按，並依八十五年十月二十三日修正前貪污治罪條例第
    八條後段之規定減輕其刑。原審予以論罪科刑，固非無見，
    惟查（一）貪污治罪條例第四條第一項第三款之建築或經辦
    公用工程或購辦公用器材、物品，浮報價額、數量罪，其所
    謂「浮報價額、數量」，係指就原價格故為提高，以少報多
    ；或數量以少報多，從中圖利而言。本件係被告甲○○等人
    明知如附表所載之二工處各單位車輛及當時時間均在外正常
    使用而未停場保修之情事，竟以填載不實之領料單、急用材
    料請購單等方法詐取上開公用器材款項，並非就原價格故為
    提高，以少報多；或數量以少報多，而從中圖利，故應成立
    公務員利用職務上之機會詐取財物罪，原判決認係成立貪污
    治罪條例第四條第一項第三款之建築或經辦公用工程或購辦
    公用器材、物品，浮報價額、數量罪，適用法律已有違誤。
    （二）共犯貪污所得財物採連帶追繳沒收（發還）主義。原
    判決認被告甲○○、戊○○、辰○○、子○○、午○○共犯
    本件貪污罪所得財物五十萬一千九百五十三元，應予追繳發
    還台灣省交通處公路局第二區工程處，但於主文及理由內均
    未記載連帶追繳發還之意旨，容有未洽。（三）又被告辰○○、子○○、午○○、戊○○等人以少報多之方式，而以已
    進場車輛之名義，在領料單上述方法虛增填換修之汽車零件
    材料，並交予機料課採購。而知情之被告江德海、乙○○、
    辛○○、丑○○予以幫助部分，犯罪並不能證明（詳如後述
    ），原判決就此部分亦予以論罪科刑，尤有未合。（四）被
    告行為後，貪污治罪條例已於八十五年十月二十三日經總統
    公布修正，並自同年月二十五日起生效，已如前述，原判決
    未及予以新舊法律比較，亦有可議。被告甲○○等十一人上
    訴意旨仍執前詞否認犯罪，雖無理由，但原判決既有上述可
    議之處，應由本院將原判決關於被告甲○○、辰○○、子○○、午○○、戊○○、丙○○、乙○○、林其發、丑○○、
    申○○、壬○○等十一人部分予以撤銷改判。復查本件被告
    甲○○等十一人係因一時貪圖小利致犯本罪，且犯罪所得總
    共僅五十萬一千九百五十三元，而修正前貪污治罪條例第五
    條第一項第二款之利用職務上之機會詐取財物罪，係屬七年
    以上有期徒刑，得併科新台幣二百萬元之罪，情輕法重，其
    犯罪情狀在客觀上非無可憫恕之處，本院認如科以最低度行
    仍嫌過重，爰依刑法第五十九條之規定酌量減輕其刑。茲審
    酌被告等人犯罪之動機、目的、手段、所生危害及犯後態度
    等一切情狀，分別量處被告等人如主文第二至六項所示之刑
    ，並分別宣告褫奪公權，以示懲儆。又被告甲○○、辰○○
    、子○○、午○○、戊○○等人因共同犯罪所得之新台幣五
    十萬一千九百五十三元，應予連帶追繳，並發還台灣省交通
    處公路局第二區工程處，如全部或一部無法追繳時，以其財
    產抵償之。
五、公訴意旨另以：被告子○○自八十年元月間起，利用該處各
    單位（如段、施工所、施工隊）車輛之三、四級保養、二、
    三、四級修理進場保修需更換零件之際，子○○明知進場保
    修車輛所須更換之零件項目，僅需數項即可換修完畢。惟為
    貪圖不法利益，竟用以少報多之方式，而以已進場車輛之名
    義，在領料單上述方法虛增填換修之汽車零件材料，並交予
    機料課採購。而知情之技工江德海、乙○○、辛○○、丑○○等人出於連續幫助之意思，並未實際按規定詳細確實填寫
    領料單，而將其等印章委交子○○，由子○○代為填具於原
    需更換之零件外另多報不實項目於料領單上，用以協助虛偽
    填列虛列其他不實之項目增添於上開請料單（譬如該車輛僅
    須更換三項零件，而虛報為五項）。午○○、辰○○明知有
    不實之項目增添於上開請料單之情事，猶為填急用材料請購
    單申請採購，並由戊○○提供自有之霖懋企業有限公司、佳
    松交通材料行及他人之冠益交通器材公司不實之估價單及發
    票以供核銷手續，自八十年元月起至八十一年十二月止，子
    ○○等人利用購置公用物品之便，連續多次虛偽增報不實車
    輛急用材料請購項目及金額（詳細項目及金額不詳）。因認
    被告辰○○、子○○、午○○、戊○○等人另犯刑法第二百
    十六條、第二百十一條行使偽造公文書及貪污治罪條例第四
    條第一項第一款第三款之罪嫌，被告江德海、乙○○、辛○○、丑○○幫助被告辰○○等人犯刑法第二百十六條、第二
    百十一條行使偽造公文書及貪污治罪條例第四條第一項第一
    款、第三款之罪嫌云云。按犯罪事實應依證據認定之，無證
    據不得認定犯罪事實，又不能證明被告犯罪者，應諭知無罪
    之判決，刑事訴訟法第一百五十四條第二項及第三百零一條
    第一項分別定有明文。次按刑事訴訟法上所謂認定犯罪事實
    之證據，係指足以認定被告確有犯罪行為之積極證據而言；
    如未能發現相當證據或證據不足以證明，自不能以推測或擬
    制之方法，以為裁判基礎（最高法院二十九年上字第三一○
    五號、四十年台上字第八十六號判例參照）。又檢察官就被
    告犯罪事實，應負舉證責任，並指出證明之方法，刑事訴訟
    法第一百六十一條第一項定有明文。因此，檢察官對於起訴
    之犯罪事實，應負提出證據及說服之實質舉證責任。倘其所
    提出之證據，不足為被告有罪之積極證明，或其指出證明之
    方法，無從說服法院以形成被告有罪之心證，基於無罪推定
    之原則，自應為被告無罪判決之諭知（最高法院九十二年台
    上字第一二八號判例參照）。本件訊據被告辰○○、子○○
    、午○○、戊○○、丙○○、辛○○、丑○○等人均堅決否
    認此部分犯行，且公訴人迄本院辯論終結為止，均未提出被
    告辰○○等人浮報請購材料之具體時間、項目、金額以供調
    查。至被告子○○、午○○、戊○○、丙○○、辛○○、丑
    ○○等人於中機組及檢察官偵查時雖曾自白請購材料時有以
    少報多之情事，但事後已否認此部分事實，況其等之自白亦
    未供出浮報請購材料之具體項目、金額，自不能以其等不明
    確之自白，即遽論被告辰○○、子○○、午○○、戊○○、
    丙○○、辛○○、丑○○等人此部分罪責。此外復查無其他
    確切證據足以證明被告辰○○等人確有此部分犯行，是其等
    此部分犯罪並不能證明。惟因公訴人認此部分犯罪與上開科
    刑部分係屬具有連續犯關係之裁判上一罪，故不另為無罪之
    諭知，附此說明。
六、又被告乙○○之第一審判決書，係送達其戶籍地台中市○○○○街九六巷二十號，於八十四年十月二十一日由其妻張畫
    妹收受，固有送達證書在卷可稽（見原審卷四第一八二頁）
    ，惟被告乙○○辯稱：其與其妻分居，而居住台中市○○○
    街一四０號等語，且據證人即被告乙○○之妻張畫妹於本院
    前審證稱：乙○○戶籍設在台中市西區○○○○街九六巷二
    十號，他因本案去向別人租屋，是租在台中市○○○街一四
    ０號等語（見上更(一)卷二第二八三頁反面）。證人廖進杉於
    本院前審證稱：乙○○向我租房子是租台中市○○○街一四
    ０號等語（見上更(一)卷二第二八四頁）。又臺灣臺中地方法
    院檢察署及原審法院送達文書時，郵差曾更改送達地址為台
    中市○○○街一四二號或一四０號，有信封二只附卷可稽（
    見上更(一)卷一第一二八頁之後），是被告乙○○所辯其於第
    一審判決送達時，並未居住於台中市西區○○○○街九六巷
    二十號等情，自屬可信。從而被告乙○○既未收受第一審判
    決，則其上訴期間無從起算，自不發生上訴逾期之問題，因
    此被告乙○○對於第一審判決之上訴，應屬合法，亦附此敘
    明。
七、據上論斷，應依刑事訴訟法第三百六十九條第一項前段、第
    三百六十四條、第二百九十九條第一項前段、第三百條、貪
    污治罪條例第三條、八十五年十月二十三日修正前貪污治罪
    條例第五條第一項第二款、第八條後段、第九條、第十六條
    、刑法第十一條前段、第二條第一項前段、第二十八條、第
    三十條第二項、第二百十三條、第二百十六條、第五十九條
    、第三十七條第二項、修正前刑法第五十五條、第五十六條
    ，判決如主文。
本案經檢察官丁○○到庭執行職務。
中　　華　　民　　國　　96　　年　　1 　　月　　23　　日
            刑事第八庭  審判長法  官  羅  得  村
                              法  官  陳  宏  卿
                              法  官  劉　榮　服
上列正本證明與原本無異。
如不服本判決應於收受送達後十日內向本院提出上訴書狀，其未
敘述上訴之理由者並得於提起上訴後十日內向本院補提理由書（
均須按他造當事人之人數附繕本）。
                              書記官  周　巧  屏
中　　華　　民　　國　　96　　年　　1 　　月　　24　　日
附錄論罪條文：
刑法第二百十三條：
公務員明知為不實之事項，而登載於職務上掌之公文書，足以生
損害於公眾或他人者，處一年以上七年以下有期徒刑。
八十五年十月二十三日修正前貪污治罪條例第五條第一項第二款
：
有左列行為之一者，處七年以上有期徒刑，得併科新台幣二百
萬元以下罰金：
二  利用職務上之機會，詐取財物者。
